【裁判字號】    97,交聲,926
【裁判日期】    971013
【裁判案由】    交管條例聲異
【裁判全文】
臺灣板橋地方法院交通事件裁定         97年度交聲字第926號
原處分機關  臺北市交通事件裁決所
異  議  人
即受處分人  甲○
上列異議人因違反道路交通管理處罰條例案件，對於臺北市交通
事件裁決所於中華民國97年5 月1 日以北市裁二字第裁22-A00WM
J392號裁決處分（原舉發案號：臺北市政府警察局信義分局北市
警交大字第A00WMJ392 號）聲明異議，本院裁定如下：
        主  文
原處分撤銷。
甲○不罰。
        理  由
一、原處分意旨略以：受處分人即異議人甲○分別於民國（下同
    ）96年11月19日17時18分許，駕駛車牌號碼2D-7891 號自小
    客車行經臺北市○○路○段與松隆路路口時，因「在設有禁
    止迴車標誌路段迴車」之違規，經臺北市政府警察局信義分
    局執勤員警當場攔停，並依道路交通管理處罰條例第49條第
    2 款規定，以北市警交大字第A00WMJ392 號違反道路交通管
    理事件通知單（下稱舉發通知單，舉發通知單贅載第1 項）
    掣單舉發。嗣異議人曾於97年4 月1 日向原處分機關提出陳
    述書，經原處分機關函轉原舉發機關函查無誤，原處分機關
    據此以北市裁二字第裁22-A00WMJ392號違反道路交通管理事
    件裁決書（下稱裁決書），裁處異議人罰鍰新臺幣（下同）
    900 元，並依同條例第63條第1 項第1 款規定，記違規點數
    1 點之處分。
二、異議意旨略以：舉發通知單上之簽名，並非伊本人的親筆簽
    名，伊已於97年5 月1 日向臺灣臺北地方法院檢察署按鈴申
    告車號2D-7891 號之車主蔡玉雲偽造文書，逼使車主出面說
    明指認冒用之人等語，爰依法聲明異議，請求撤銷原處分。
三、按汽車駕駛人，在設有禁止迴車標誌或劃有分向限制線、禁
    止超車線或禁止變換車道線之路段迴車，處新臺幣600 元以
    上1800元以下罰鍰，並記違規點數1 點，道路交通管理處罰
    條例第49條第2 款及同條例第63條第1 項第1 款分別定有明
    文。
四、經查，本件違規事實有臺北市政府警察局信義分局第A00WMJ
    392 號舉發通知單影本1 紙附卷可稽，且經原舉發機關臺北
    市政府警察局信義分局函覆查處無誤，有該單位97年4 月24
    日北市警信分交字第09730865900 號函影本1 份在卷可按，
    固屬實在。惟異議人堅決否認有何前開違規情節，並於本院
    調查時到庭辯稱：「（問：異議理由為何？）這部車本來就
    不是我在駕駛，我也沒有違規，這部車是蔡玉雲的，與我無
    關。我的駕照並沒有遺失，我是花了很多時間才找到是謝玉
    雲的女兒謝英玲冒用的資料。」等語（見97年6 月25日訊問
    筆錄第1 頁）。經查，證人即車號2D-7891 號自小客車車主
    蔡玉雲於本院訊問時證稱：「（問：2D-7891 號自小客車是
    何人所有？）是我買的，是我的名字，我買了之後都是由我
    在開，但我有時會將車子借給謝英玲使用。（問：提示違規
    通知單2 張，這些時間車子是否是由你開的？）不是，這些
    時間是將車子借人。（問：提示違規通知單2 張，這些罰單
    上的簽名「甲○」是否是你女兒謝英伶所寫？）不清楚。我
    女兒謝英伶有跟我說她有拿一張駕照是「甲○」的名字，我
    有叫她不要使用。我問她為何會有「甲○」的駕照，她說是
    一個叫「阿弟仔」的人拿給她的。（問：妳將車子借給謝英
    玲時，行照是否也有借她？）有。」等語明確（見本院同上
    訊問筆錄第3 頁）。另本件之真正違規行為人謝英玲亦到庭
    具結證稱：「（問：庭呈本件違規單2 份，此2 份罰單是否
    是你所簽名？）是的。當時這2 件確實是我違規，我偽造異
    議人的簽名。另一張是在禁止迴車部分迴車，這張罰單我掉
    了，也確實是我違規。本件案件臺灣臺北地檢署已經在偵辦
    了。甲○的駕照是張生財拿給我用的，駕照上面原本就有照
    片了，上面的照片不是我，但照片上的人與我有點像，我的
    「甲○」的駕照連同後來的紅單及皮包一起不見了，張生財
    沒有跟我說駕照如何來的，他說之前是阿妙在用，因為我在
    通緝，所以張生財才拿給我用，我不是用買的，這張駕照已
    經過期很久了，駕照上面的照片沒有載眼鏡，而且比較年輕
    。」等語明確（見本院97年6 月25日訊問筆錄第2 頁）。且
    經本院觀諸卷附異議人於台北市交通事件裁決所交通違規案
    件陳述書、聲明異議狀、補充聲明異議理由狀及本院訊問結
    束於受訊問人中書寫自己姓名，將其與卷附本件舉發通知單
    之被通知聯者簽章欄內「甲○」之簽名，透過肉眼比對結果
    ，真正違規行為人謝英玲與本異議人甲○當庭所書寫者其筆
    跡之橫豎、勾勒、撇捺等書寫特徵均與卷附舉發通知單上之
    簽名迥別，又本件真正違規行為人亦自承該件違規，確係伊
    所為，堪認本件舉發通知單上「甲○」之簽名，確為謝英玲
    所冒簽，而確非由異議人所簽署無疑。準此，益徵異議人前
    開所辯，應屬實在。綜上所述，本件異議人應非本件違規舉
    發當時之實際駕駛人，其並無為本件舉發通知單上所示之違
    規事實無誤，然原處分竟未予以詳查，遽對異議人為本件之
    裁罰，於法尚有未合。本件異議人之異議為有理由，原處分
    應予撤銷，並由本院另為異議人不罰之諭知，以期適法。
據上論結，應依道路交通案件處理辦法第20條，裁定如主文。
中    華    民    國    97    年    10    月    13    日
                  交通法庭       法  官  吳幸娥
以上正本證明與原本無異
如不服本裁定應於送達後5日內向本院提出抗告狀
                                 書記官  陳靜怡
中    華    民    國    97    年    10    月    13    日


司法院資訊處製作；財團法人民間司法改革基金會備份。
